【裁判字號】    97,台上,6557
【裁判日期】    971218
【裁判案由】    偽造文書
【裁判全文】
最高法院刑事判決            九十七年度台上字第六五五七號
上 訴 人  台灣高等法院檢察署檢察官
上 訴 人
即 被 告  甲○○
上列上訴人等因被告偽造文書案件，不服台灣高等法院中華民國
九十五年四月二十六日第二審判決（九十五年度上訴字第四三九
號，起訴案號：台灣台北地方法院檢察署九十四年度偵字第九五
二四、一一一一八號），提起上訴，本院判決如下：
    主  文
上訴駁回。
    理  由
按刑事訴訟法第三百七十七條規定，上訴於第三審法院，非以判
決違背法令為理由，不得為之。是提起第三審上訴，應以原判決
違背法令為理由，係屬法定要件。如果上訴理由書狀並未依據卷
內訴訟資料，具體指摘原判決不適用何種法則或如何適用不當，
或所指摘原判決違法情事，顯與法律規定得為第三審上訴理由之
違法情形，不相適合時，均應認其上訴為違背法律上之程式，予
以駁回。本件原審經審理結果，認為上訴人即被告甲○○行使偽
造私文書之犯行明確，因而撤銷第一審所為科刑之判決，改判依
想像競合犯、行為時即修正前刑法牽連犯、連續犯規定，從一重
仍論處被告連續行使偽造私文書，足以生損害於他人罪刑。係以
被告對於渠以虛構會員參與其自為會首，如原判決附表一所示之
互助會，並有如其附表二所示偽造標單持以行使，向活會會員詐
取互助會款等犯行，已經坦白承認，並據告訴人即被害人李明才
、乙○○、戊○○、庚○○、丙○○、丁○○、己○○於偵查中
指述綦詳，且有互助會會單、標單、互助會清單、甲○○互助會
債權協調會會議紀錄、債權明細、受害者委託書、債權人明細清
單等（均影本）在卷足稽，為其所憑認定之依據及得心證之理由
。被告於第一審判決後，其所有不動產經台灣台北地方法院民事
執行處執行拍賣，得款新台幣一千三百零三萬三千五百零二元，
經扣除執行費用、稅捐、土地增值稅及抵押債權，餘款已經依會
款債權額比例，分配償付予被害人戊○○等人，有台灣台北地方
法院民事執行處函及所檢附分配表影本可按。則原判決理由以第
一審判決對此未及審酌，被告執以指摘非無理由，乃將第一審判
決撤銷，改判仍論以同一之罪，且以被告行為之責任為基礎，依
刑法第五十七條規定，酌情量處較輕於第一審判決所諭知之刑，
尚無不合。而審判期日，應傳喚被害人或其家屬並予陳述意見之
機會。但經合法傳喚無正當理由不到場，或陳明不願到場，或法
院認為不必要或不適宜者，不在此限，刑事訴訟法第二百七十一
條第二項定有明文，依同法第三百六十四條，此一規定於第二審
審判，固亦有適用。然依該條項但書規定，法院認為不適當，或
無必要者，既可不予傳喚被害人到庭，對之即有斟酌裁量之權，
則其未予傳訊，原無違法可言。是原審認無必要，而未於審判期
日傳喚被害人戊○○等人到庭，要不能指其判決違背法令。檢察
官及被告上訴意旨分別執以指摘原判決違背法令，核與法律規定
得為第三審上訴理由之違法情形，不相適合。依上揭說明，本件
上訴均為違背法律上之程式，應予駁回。原判決認被告牽連犯刑
法第三百三十九條第一項之詐欺取財罪部分，核屬刑事訴訟法第
三百七十六條第四款所規定不得上訴第三審之案件，既經第二審
判決，不得上訴於第三審法院，其牽連之重罪（行使偽造私文書
罪）上訴既不合法，無從為實體之判決，該輕罪部分亦無從適用
審判不可分之原則，併為實體上審判，亦應從程序上予以駁回。
據上論結，應依刑事訴訟法第三百九十五條前段，判決如主文。
中    華    民    國  九十七  年   十二   月   十八   日
                      最高法院刑事第四庭
                          審判長法官  張  淳  淙
                                法官  劉  介  民
                                法官  張  春  福
                                法官  林  俊  益
                                法官  魏  新  和
      本件正本證明與原本無異
                                      書  記  官
中    華    民    國  九十七  年   十二   月  二十五  日
                                                      Ｑ


司法院資訊處製作；財團法人民間司法改革基金會備份。
